台灣台中地方法院刑事判決　　　　　　　　　　　　九十一年度訴緝字第三八四號
　　公　訴　人　台灣台中地方法院檢察署檢察官
　　被　　　告　甲○○
右列被告因妨害兵役案件，經檢察官聲請簡易判決處刑（九十年度偵字第五九九七號
），經本院台中簡易庭認不宜以簡易判決處刑，改簽由本院依通常程序審理，本院判
決如左：
    主  文
甲○○無罪。
    理  由
一、公訴意旨略以：被告甲○○係役齡男子，原設籍台中市○區○○街一Ｏ八號六樓
    之二，意圖避免徵兵處理，於不詳時間遷離上開處所，無故不依規定申報，致使
    台中市政府未能辦理身家調查、徵兵檢查、抽籤及徵集。因認告涉犯妨害兵役治
    罪條例第三條第五款之罪嫌云云。
二、按犯罪事實應依證據認定之，無證據不得推定其犯罪事實；又不能證明被告犯罪
    者，應諭知無罪之判決，刑事訴訟法第一百五十四條、第三百零一條第一項分別
    定有明文；且認定不利於被告之事實，須依積極證據，苟積極證據不足為不利於
    被告事實之認定時，即應為有利於被告之認定，更不必有何有利之證據，亦有最
    高法院三十年上字第八一六號判例可資參照。又妨害兵役治罪條例第三條第五款
    關於役齡男子意圖避免徵兵處理，而有居住處所遷移，無故不申報，致未能辦理
    身家調查、徵兵檢查、抽籤或徵集，處五年以下有期徒刑之規定，仍須行為人係
    主觀上有意圖避免徵兵處理，而為此行為者，方足成罪。
三、訊據被告固不否認未居住於其所設籍之台中市○區○○街一０八號六樓之二住處
    ，亦未向台中市政府申報，致未能辦理兵籍調查等事實，惟堅決否認有何公訴人
    所指訴之罪嫌，並辯稱：民國八十五年間因其母親過世，又無其他親人共住，都
    是自己一人生活，為工作才離開戶籍地，當時亦不知道須辦理申報，且後來發現
    同齡友人開始接受兵役召集，亦曾主動前往相關單位詢問，僅獲告知已經移送司
    法機關處理，並非故意避免徵兵處理，才遷移住所又未申報等語。而公訴人認被
    告涉犯上開罪嫌，無非以台中市政府移送函文一份，證人即被告戶籍所在地之台
    中市中區區公所里幹事藍天益之證述，並有台中市中區區公所函文暨載明對被告
    之身家調查通知無法送達之報告書一份可證等情為其主要論據。
四、經查，台中市政府自八十九年四月間起即陸續對被告設籍所在之台中市○區○○
    街一０八號六樓之二為通知，惟經訪查結果該處均為空戶而無法辦理被告之身家
    調查等情，固有台中市中區區公所函文及載明對被告之身家調查通知無法送達之
    報告書影本等各一份為證，然而，被告之母親陳玉滿確於八十六年八月六日死亡
    ，且之後被告戶籍所在地之台中市○區○○街一０八號六樓之二全戶設籍之人僅
    餘被告一人，有該址全戶戶籍資料表一份附於偵查卷可按，且證人即該住所之台
    中市中區里幹事藍天益亦證稱：被告之前確實居住該處，數年前其母親過世後即
    不住該處等語，足見被告早於八十六年間即離開設籍處所，以被告當時僅十五歲
    之年齡，距應接受徵召服役之年齡時隔尚久，已可見被告遷離該住所，應非為避
    免徵兵處理之故；況且，如前述，被告於母親死亡後即獨自生活，且遷離住所時
    年方十五歲，年輕識淺，亦難期其斯時得以知悉應立即向相關戶政或兵役單位主
    管機關辦理住處遷移等手續，則被告既係因疏失不知應申報目前居所，尚難認其
    係基於避免徵兵處理之意圖，始遷移居住處所且不予申報，被告上開所辯，應堪
    採信；此外，復查無其他積極證據足資證明被告有何公訴人所指訴之犯行，揆諸
    前揭說明，被告犯罪既不能證明，依法應為其無罪之判決，以示慎審。
據上論斷，應依刑事訴訟法第四百五十二條、第三百零一條第一項，判決如主文。
中      華      民      國    九十一    年      八      月    二十九    日
                              臺灣臺中地方法院刑事第一庭
                                法  官  林  麗  真
右正本證明與原本無異。
如不服本判決，應於送達後十日內向本院提出上訴狀（須附繕本），上訴於台灣高等
法院台中分院。
                                書記官
中      華      民      國    九十一    年      八      月    二十九    日
附錄本案論罪科刑法條全文：
